【裁判字號】    95,交上訴,69
【裁判日期】    950929
【裁判案由】    公共危險
【裁判全文】
臺灣高等法院高雄分院刑事判決        95年度交上訴字第69號
上  訴  人
即  被  告  甲○○
上列上訴人因公共危險案件，不服臺灣高雄地方法院95年度交訴
字第97號中華民國95年7 月13日第一審判決（起訴案號：臺灣高
雄地方法院檢察署95年度偵字第7411號），提起上訴，本院判決
如下：
    主  文
原判決撤銷。
甲○○因駕駛動力交通工具肇事，致人受傷而逃逸，處有期徒刑
陸月，如易科罰金以銀元參佰元即新台幣玖佰元折算壹日。
    事  實
一、甲○○於民國95年1 月17日18時許，駕駛車牌號碼6791-XB
    號自用小客車，在高雄市前鎮區○○○街194 巷內由東往西
    方向倒車，欲駛出該巷口後沿崗山中街行駛，惟於倒車駛離
    該巷口途中，先於途經高雄市前鎮區○○○街194 巷2 號前
    時，不慎撞倒洪麗美所有停放在上址前之車牌號碼HX5-931
    號重機車，復於倒車駛出上開巷口時，理應注意汽車倒車時
    ，應謹慎緩慢後倒，並應注意其他車輛及行人，而依當時情
    形並非不能注意，而於倒車駛出該巷口而將車尾往南、車頭
    往北方向轉彎時，適有許芳琴騎乘車牌號碼YMT-533 號重型
    機車，亦沿高雄市前鎮區○○○街由南往北方向行駛至該巷
    口，詎甲○○竟疏未注意許芳琴所騎乘機車，而貿然倒車行
    駛出該路口，而不慎以其車左後車輪擦撞由許芳琴所騎乘之
    上開機車右側，致許芳琴人車倒地，並因而受有左膝瘀傷之
    傷害（過失傷害部分未據告訴）。甲○○駕駛前開動力交通
    工具肇事致人受傷後，竟未留在現場並對許芳琴施以必要救
    護，即駕車逃逸。適有不詳民眾目擊本件車禍事故而記下車
    號，經警據報循線通知甲○○到案而知悉上情。
二、案經高雄市政府警察局前鎮分局報請臺灣高雄地方法院檢察
    署檢察官偵查起訴。
    理  由
一、按除被告所犯為死刑、無期徒刑、最輕本刑為3 年以上有期
    徒刑之罪或高等法院管轄第一審案件者外，於前條第1 項程
    序進行中，被告先就被訴事實為有罪之陳述時，審判長得告
    知被告簡式審判程序之旨，並聽取當事人、代理人、辯護人
    及輔佐人之意見後，裁定進行簡式審判程序，刑事訴訟法第
    273 條之1 第1 項定有明文。本件經被告同意，適用簡式審
    判程序，因此依同法第273 條之2 之規定，不受第159 條第
    1 項、第161 條之2 、第161 條之3 、第163 條之1 及第
    164 條至第170 條規定之限制，核此敘明。
二、上揭事實，業據上訴人即被告甲○○（下稱被告）於本院審
    理時坦承不諱，核與被害人許芳琴指述之情節相符（警卷7-
    8 頁、偵卷第8 頁、原審卷第30頁），復有道路交通事故調
    查報告表、驗傷診斷書、和解書各1 紙附卷可憑（警卷第11
    、14-15 頁），足認被告自白與事實相符。另按汽車駕駛人
    ，駕駛汽車致人受傷或死亡，應即採取救護或其他必要措施
    ，並向警察機關報告，不得駛離，道路交通管理處罰條例第
    62 條 第1 項前段定有明文，其立法意旨在避免車禍事故損
    傷之擴大及釐清肇事責任，是不論肇事人是否有過失，均負
    有此項義務，被告駕駛汽車擦撞被害人致其受傷，卻未立即
    採取救護或其他必要措施，復未報請警察機關處理，反而逕
    行駕車駛離現場，其肇事逃逸之故意，已甚明顯，本件事證
    明確，被告駕駛車輛肇事後逃逸之犯行，堪以認定。
三、核被告所為，係犯刑法第185 條之4 駕駛動力交通工具肇事
    致人受傷而逃逸罪。
四、原審以被告罪證明確，因予論罪科刑，固非無見；惟查：被
    告犯後已坦承犯行，其犯後態度已有改變，原判決認其犯後
    態度不佳，飾詞狡辯等等，因本院認科刑之審酌標準已有改
    變；被告上訴，認原審量刑過重等語，為有理由，此部分應
    由本院撤銷改判，審酌被告駕車肇事逃逸所造成之危險性及
    犯後坦承犯行，已與被害人達成民事和解，賠償損害，且所
    幸被害人僅受有左膝瘀傷之傷害，傷情尚非嚴重，被告為家
    中長男，尚有年老父母及年幼子女待其養育照顧，且與妻子
    並未同居一處，有其戶籍謄本在卷可憑，本院認亦不適合遽
    令其入監服刑等一切情狀，而從輕量處有期徒刑6 月，又刑
    法已於94年2 月2 日修正公布，於95年7 月1 日施行，新修
    正之刑法第41條第1 項易科罰金之折算標準修正為以新台幣
    1 千元、2 千元、3 千元折算1 日，較修正前舊法之銀元3
    百元折合新台幣9 百元折算1 日為重，修正後之法律處罰較
    重，依刑法第2 條第1 項前段從舊從輕之規定，此部分應適
    用有利於上訴人之修正前之刑法第41條易科罰金之折算標準
    處罰。爰並諭知有期徒刑如易科罰金以銀元3 百元折合新台
    幣9 百元折算1 日之標準。
據上論結，應依刑事訴訟法第273 條之1 第2 項、第369 條第1
項前段、第364 條、第299 條第1 項前段，修正後刑法第2 條第
1項 、刑法第185 條之4 、修正前刑法第41條第1 項，修正前罰
金罰鍰提高標準條例第2 條，判決如主文。
本案經檢察官邱榮藏到庭執行職務。
中    華    民    國    95    年    9     月    29    日
                  刑事第八庭    審判長法  官  李炫德
                                      法  官  蔡國卿
                                      法  官  簡志瑩
以上正本證明與原本無異。
如不服本判決應於收受本判決後10日內向本院提出上訴書狀，其
未敘述上訴理由者，並得於提起上訴後10日內向本院補提理由書
狀（均須按他造當事人之人數附繕本）「切勿逕送上級法院」。
中    華    民    國    95    年    10    月    2     日
                                      書記官  白  蘭
附錄本件論罪科刑法條：
中華民國刑法第185條之4
（肇事遺棄罪）
駕駛動力交通工具肇事，致人死傷而逃逸者，處 6 月以上 5 年
以下有期徒刑。


司法院資訊處製作；財團法人民間司法改革基金會備份。
